臺灣臺中地方法院民事判決
110年度中簡字第1286號
原      告  富邦產物保險股份有限公司

法定代理人  羅建明  
訴訟代理人  陳巧姿  
            沈士琦  
            莊子賢律師
被      告  林家榕  

上列當事人間損害賠償事件，本院於民國110 年11月8日言詞辯
論終結，判決如下：
    主      文
被告應給付原告新臺幣19,575元，及自民國109 年12月2日起至
清償日止，按週年利率百分之5 計算之利息。
原告其餘之訴駁回。
訴訟費用由被告負擔百分之5，餘由原告負擔。
本判決原告勝訴部分得假執行。 
    事實及理由
一、原告主張：原告承保被告所有車牌號碼000-0000號自用小客
    車（下稱系爭車輛）之強制汽車責任保險，被告於民國107 
    年11月30日下午12時25分許駕駛系爭車輛，行經臺中市東區
    南京路與進德路口時，因違反無照駕駛（駕照業經註銷）及
    劃有分向限制線不得迴車之規定，與訴外人謝佶維所騎乘車
    牌號碼000-0000 號普通重型機車發生碰撞，致訴外人謝佶
    維受有牙齒斷裂、上唇左側瘢痕5公分等傷害(下稱系爭傷害
    )，已符合強制汽車責任保險失能給付標準障害項目9-2失能
    等級第10級之給付標準，而經原告依強制汽車責任保險法及
    保險契約賠付訴外人謝佶維失能給付新臺幣(下同)370,000
    元、醫療費用2,140 元、看護費用36,000 元、交通費用910
    元、診斷證明書費用100元，合計409,150元。又被告無照駕
    駛系爭車輛，顯已違反道路交通管理處罰條例第21條第1 項
    第1款規定，依強制汽車責任保險法第29條第1 項第5 款規
    定，原告於給付保險金後，得代位行使請求權人謝佶維對被
    告之請求權。為此，爰依保險代位及侵權行為之法律關係，
    提起本件訴訟，並聲明：被告應給付原告409,150 元，及自
    支付命令狀繕本送被告之翌日起至清償日止，按週年利率百
    分之5 計算之利息。
二、被告抗辯：訴外人謝佶維於事發當下僅受有輕傷，原告主張
    訴外人謝佶維所受系爭傷害均非被告所造成，原告請求金額
    實屬過高，並不合理等語。並聲明：原告之訴駁回。
三、得心證之理由 
  ㈠原告主張訴外人謝佶維與被告於前開實地發生碰撞，訴外人
    謝佶維並受有體傷之事實，業據其提出道路交通事故當事人
    登記聯單、初步分析研判表、事故現場圖、汽車車籍查詢、
    事故現場照片、強制汽車責任保險請求給付申請書、強制汽
    車責任保險傷害醫療給付費用明細檢核表、強制險醫療給付
    費用表、中國醫藥大學附設醫院診斷證明書、醫療收據、交
    通費用證明書、看護證明、殘廢評估暨醫療諮詢表、傷害照
    片、google路線圖、急診護理病歷、存證信函暨回執聯等件
    為證 (支付命令卷第13至95頁) ，並為被告所不爭執，堪認
    原告主張為真實，本院自得採為判決之基礎。
　㈡原告主張訴外人謝佶維受有系爭傷害，為被告所否認，並以
    前詞置辯。是本件應審究者厥為：訴外人謝佶維所受傷害為
    何？其臉部是否有符合強制汽車責任保險失能給付標準表9-
    2 項第10級之失能情形？經查：
　1.按當事人主張有利於己之事實者，就其事實有舉證之責任。
    民事訴訟法第277條前段定有明文。依此，自應由原告就訴
    外人謝佶維受有系爭傷害為舉證之責。本件「病患於107年1
    1月30日急診就診，受有一、雙側上顎正中門齒斷裂。二、
    右側上顎側門齒牙根斷裂。三、上唇左側瘢痕五公分長」，
    有中國醫藥大學附設醫院107 年12月26日診字第761133號診
    斷證明書附卷可稽（支付命令卷第31頁），此外亦有附卷可
    查（支付命令卷第33頁），既訴外人謝佶維於事發當日即至
    院就診，且兩車確於前開時地發生碰撞之事實，又為兩造所
    不爭執，則原告主張訴外人謝佶維因本件事故受有正中門齒
    斷裂、右側上顎側門齒牙根斷裂之傷害，即屬可採，被告抗
    辯訴外人謝佶維僅受有輕傷，容有誤解。
　2.至原告固提出訴外人謝佶維臉部受傷害之照片，證明瘢痕直
    徑長度已達5 公分之情(支付命令卷第49 頁)，然查，原告
    所提診斷證明書為107年12月26日所製作做，另照片拍攝日
    期則為108年12月2日，距今已近2年，則訴外人謝佶維臉上
    傷害之現狀為何，實屬未明，則被告抗辯訴外人謝佶現未有
    臉部瘢痕5公分之傷害，尚非無稽，惟訴外人謝佶維經本院
    依原告聲請，先後3次合法傳喚，均未到庭作證，原告亦就
    此部分捨棄調查（本院卷第143頁），加以原告又未再舉證
    以佐其說，則難認訴外人謝佶維臉上仍留有5公分瘢痕之傷
    害，揆諸前開規定，原告就訴外人謝佶維此部分傷害所為舉
    證尚有未足，原告請求被告賠償失能給付之保險金37萬元，
    尚非有據，並非可採。
　㈢按汽車、機車或其他非依軌道行駛之動力車輛，在使用中加
    損害於他人者，駕駛人應賠償因此所生之損害，但於防止損
    害之發生，已盡相當之注意者，不在此限，民法第191 條之
    2 定有明文。次按在設有禁止迴車標誌或劃有分向限制線，
    禁止超車線、禁止變換車道線之路段，不得迴車，道路交通
    安全規則第106 條第2 款定有明文。查系爭路段劃有分向限
    制線，有道路交通事故現場照片附卷可參（本院卷第41頁）
    ，對照被告於警詢時供稱：我駕AYW-7523號沿南京路外側車
    道往左變換車道到內側車道我要到前面迴轉，對方機車從我
    右後方直行而來，才撞到我左前車頭等語，有現場談話紀錄
    表附卷可查（本院卷第27頁），則被告就本件事故之發生，
    違反在劃有分向限制線之路段，不得迴車之規定，應堪以認
    定，是原告主張：被告就本件事故之發生亦有過失，即非無
    由。依此，本件被告駕駛系爭車輛不慎撞及謝佶維致其受有
    系爭傷害，而被告對於防止損害之發生，已盡相當之注意乙
    節，又未能提出有利證明，依上開說明，自應負損害賠償之
    責。
  ㈢次按因故意或過失，不法侵害他人權益者，負損害賠償責任
    ；不法侵害他人之身體或健康者，對於被害人因此喪失或減
    少勞動能力或增加生活上之需要時，應負損害賠償責任，民
    法第184 條第1 項前段、第193 條第1 項分別定有明文。又
    被保險人有下列情事之一，致被保險汽車發生汽車交通事故
    者，保險人仍應依本法規定負保險給付之責。但得在給付金
    額範圍內，代位行使請求權人對被保險人之請求權：五、違
    反道路交通管理處罰條例第21條或第21條之1 規定而駕車…
    汽車駕駛人，有下列情形之一者，處新臺幣6,000 元以上12
　　,000元以下罰鍰，並當場禁止其駕駛：一、未領有駕駛執照
    駕駛小型車或機車，強制汽車責任保險法第29條第1 項第5
　　款及道路交通管理處罰條例第21條第1 項第1 款亦分別規定
    甚明。本件被告無照於前揭時、地駕駛系爭車輛，致訴外人
    謝佶維受傷，對訴外人謝佶維所受損害自應負過失侵權行為
    損害賠償之責。而本案已由原告依強制汽車責任保險法賠付
    訴外人謝佶維失能給付、醫療及就醫等費用共計39,150元，
    有強制醫療給付費用表、明細附卷可佐（司促卷第27、29、
    39頁），則原告依上開規定代位謝佶維，請求被告賠償39,1
    50元，應屬有據。
　㈣又按損害之發生或擴大，被害人與有過失者，法院得減輕賠
    償金額，或免除之，民法第217 條第1 項定有明文。本件原
    告之請求權既係代位謝佶維而來，於原告向被告求償時，民
    法第217 條過失相抵之規定仍有其適用。再按機車行駛之車
    道，應依標誌或標線之規定行駛，道路交通安全規則第99條
    第1 項前段亦有明文。經查，被告就本件事故之發生有在劃
    有分向限制線不得迴車之過失，業如前述；然查訴外人謝佶
    維於警詢時供稱：我駕AEM-0112沿南京路外側車道往復興路
    ，對方當時我右前方路旁往左迴轉(沒打方向燈)我過對方有
    一台車跑出來，因前方有車我才從左邊超過，我超過對方就
    撞傷等語，有現場談話紀錄表及臺中市政府警察局道路交通
    事故現場圖附卷可查（本院卷第21頁、第29頁），再對照道
    路交通事故現場圖結果，訴外人謝佶維乃騎乘機車於禁行機
    車之車道上，則訴外人謝佶維亦有未依標誌或標線行駛於車
    道之過失，堪以認定，則被告抗辯：訴外人謝佶維與有過失
    ，即屬可採；依此，本院衡諸事故雙方對本件車禍發生之原
    因力及過失程度，認兩造各負百分之50之過失責任；從而原
    告請求被告賠償之金額以19,575元（計算式：39150×50％＝19
    575）為合理。
　㈤末按給付無確定期限者，債務人於債權人得請求給付時，經
    其催告而未為給付，自受催告時起，負遲延責任，其經債權
    人起訴並送達訴狀，或依督促程序送達支付命令，或為其他
    相類之行為者，與催告有同一之效力；遲延之債務，以支付
    金錢為標的者，債權人得請求依法定利率計算之遲延利息。
    但約定利率較高者，仍從其約定利率；應付利息之債務，其
    利率未經約定，亦無法律可據者，週年利率為百分之5 ，民
    法第229 條第2 項、第233 條第1 項、第203 條分別定有明
    文。本件原告對被告之侵權行為損害賠償請求權，核屬無確
    定期限之給付，被告應經原告催告而未為給付，始負遲延責
    任。而本件支付命令狀繕本業於109 年12月1日送達被告（
    支付命令卷第107頁），有送達證書在卷可參，準此，原告
    請求自支付命令狀繕本送達翌日即109 年12月2日起至清償
    日止，按週年利率百分之5 計算之遲延利息，核無不合，即
    屬可採。
四、綜上所述，原告依侵權行為之法律關係及保險代位之規定，
    請求被告給付原告19,575元，及自支付命令狀繕本送達翌日
    起即109 年12月2日起至清償日止，按週年利率百分之5 計
    算之利息，為有理由，應予准許。
五、本件原告勝訴部分係適用簡易訴訟程序所為被告敗訴之判決
    ，應依職權宣告假執行。
六、訴訟費用負擔之依據：民事訴訟法第79條。 
中　　華　　民　　國　　110 　年　　11　　月　　29　　日
                  臺灣臺中地方法院臺中簡易庭
                              法　官　陳航代
以上為正本，係照原本作成。
如不服本判決，應於送達後20日內，向本院提出上訴狀並表明上
訴理由，如於本判決宣示後送達前提起上訴者，應於判決送達後
20日內補提上訴理由書（須附繕本）。如委任律師提起上訴者，
應一併繳納上訴審裁判費。 
中　　華　　民　　國　　110 　年　　12　　月　　1 　　日
                              書記官  廖鳳美